最高法院刑事判決　　　　　　九十四年度台上字第五０九二號
　　上　訴　人　甲○○
　　　　　　　　　　　　弄3號.
　　選任辯護人　胡致中律師
上列上訴人因誣告案件，不服台灣高等法院中華民國九十四年一
月二十六日第二審更審判決（九十三年度上更(二)字第六四一號，
起訴案號：台灣台北地方法院檢察署八十六年度偵字第二六六九
七號），提起上訴，本院判決如下：
    主  文
原判決撤銷，發回台灣高等法院。
    理  由
本件原判決認定上訴人甲○○於民國八十五年五月間，向告訴人
姚良堅購買日本香菸五百五十箱，並已電匯價金新台幣（下同）
三百十萬元，告訴人隨即找案外人林新達在大陸購買且在大陸廈
門交貨，預備由漁船走私進入台灣。上訴人收受香菸後，認有瑕
疵，不甘權益受損，告訴人又不解決，因大陸製之日本香菸走私
販售，不能明言，無法循正途依民事訴訟程序主張債務不履行或
瑕疵擔保責任，為迫使告訴人解決，竟意圖使告訴人受刑事處分
，於八十五年九月六日具狀向台灣台北地方法院檢察署檢察官提
出告訴，虛構其係向告訴人購買洋酒八百箱，一箱六瓶，每瓶一
千九百元，所匯給告訴人之三百十萬元係訂金，告訴人收受訂金
後避不見面，誣指告訴人涉犯詐欺罪，經檢察官提起公訴後，台
灣台北地方法院認上訴人之指訴與事實不符，判決告訴人無罪，
嗣經台灣高等法院駁回檢察官之上訴而確定等情，並以第一審未
認定上訴人誣告之犯罪時間，有欠允洽，因而撤銷第一審之判決
，改判仍論處上訴人意圖他人受刑事處分，向該管公務員誣告罪
刑，固非無見。
惟查：（一）刑事有罪之判決書，應於理由內記載認定犯罪事實
所憑之證據；所謂證據，不僅指實施犯罪行為之證據而言，即構
成犯罪原因事實之證據，亦應詳為記載，否則即有判決理由不備
之違法（本院四十六年台上字第九六六號判例意旨參照）。原判
決事實欄雖認定上訴人之所以誣告告訴人詐欺，係因其向告訴人
購買日本香菸已在大陸廈門交貨，預備由漁船走私進入台灣，因
大陸製之日本香菸走私販售，不能明言，無法循正途依民事訴訟
程序主張債務不履行或瑕疵擔保責任，為迫使告訴人解決，乃有
誣告犯行等情，然並未於理由內說明憑以認定上訴人向告訴人購
買大陸製日本香菸係預備走私販售之證據，已有理由欠備之違誤
。（二）科刑判決所認定之事實，與其所採用之證據不相適合，
即屬證據上之理由矛盾，按諸刑事訴訟法第三百七十九條第十四
款，其判決當然為違背法令。原判決事實欄認定上訴人向告訴人
購買之日本香菸五百五十箱已在大陸廈門交貨（見原判決事實欄
一第一行至第四行）；理由欄卻以上訴人於誣告告訴人詐欺案件
中，所提出之八十五年十一月八日劉律字第八五一一０八０四號
劉長安律師函，內容係載上訴人曾以三百十萬元向告訴人購買洋
菸五百五十箱，價金已全部支付，但告訴人未將貨品交付等情（
見原判決理由二之(三)之１），是對於日本香菸已否交貨一事？事
實及理由之記載未見一致。又告訴人在彼被訴詐欺案件審理中一
再陳稱：彼僅介紹上訴人向林新達在大陸購買日本香菸五百六十
箱，每箱可得四百元佣金，已交付五百十箱予上訴人，尚餘五十
箱未能裝運，有退款二十萬元云云（見偵查卷第九頁背面附原審
法院八十六年度上易字第三０四二號判決理由二），乃原判決事
實欄竟認定上訴人係向告訴人購買日本香菸五百五十箱，並已全
數交貨，與上開案卷內訴訟資料亦有不符，同有理由矛盾之違背
法令。上訴意旨執以指摘原判決違背法令，尚非全無理由，應認
仍有撤銷發回更審之原因。
據上論結，應依刑事訴訟法第三百九十七條、第四百零一條，判
決如主文。
中　　華　　民　　國　九十四　年　　九　　月　十五　　日
                      最高法院刑事第十庭
                          審判長法官  陳　正　庸
                                法官  賴　忠　星
                                法官  王　居　財
                                法官  林　開　任
                                法官  林　立　華
      本件正本證明與原本無異
                                      書  記  官
中　　華　　民　　國　九十四　年　　九　　月　 二十 　日
                                                      Ｋ
